臺灣士林地方法院民事裁定　　　　　　　　96年度破字第63號
聲　請　人　乙○○
相　對　人　甲○○
上列聲請人間聲請宣告相對人破產事件，本院裁定如下：
    主  文
聲請駁回。
聲請程序費用由聲請人負擔。
    理  由
一、本件聲請意旨略以：相對人為執業醫師，獨資經營設於臺北
    縣汐止市○○○路429 號之汐止東辰醫院，其自民國95年1
    0 月起陸續向聲請人借款，截至目前尚欠新臺幣（以下同）
    460 萬元，聲請人於96年5 月25日以存證信函催告相對人清
    償，惟其無力清償。查汐止東辰醫院營運狀況不佳，員工人
    謀不臧，日前已停止營運，不僅租金積欠未付，醫院內設備
    亦遭不明人士強搬一空，且相對人因累積退票達3 張以上，
    業被列為拒絕往來戶，足見其已不能清償債務，而據聲請人
    所悉，汐止東辰醫院仍有百萬以上之健保款項未向中央健康
    保險局請款，乃有相當資產得組成破產財團，爰依破產法第
    57條、第58條規定，聲請宣告相對人破產云云。
二、按「破產，對債務人不能清償債務者，宣告之。」破產法第
    57條定有明文，故宣告破產須以債務人不能清償所負債務為
    要件，要屬當然。又按財團費用及財團債務，應先於破產債
    權，隨時由破產財團清償之；破產宣告後，如破產財團之財
    產不敷清償財團費用及財團債務時，法院因破產管理人之聲
    請，應以裁定宣告破產終止，破產法第97條、第148 條分別
    定有明文。是依上開法條意旨以觀，倘債務人確係毫無財產
    可構成破產財團，或破產財團雖勉強可組成，然其破產財團
    之財產尚不敷清償破產財團之費用及財團之債務，縱使予以
    裁定宣告債務人破產，因其他破產債權人已無法藉由破產程
    序而受到任何清償之機會，而無從依破產程序清理其債務時
    ，即無進行破產程序之必要，得以無宣告破產之實益為由，
    裁定駁回破產之聲請（最高法院86年臺抗字第479 號裁定意
    旨參照）。復按，破產制度，乃於債務人不能清償其債務時
    ，為使總債權人獲得平等滿足，並兼顧債務人之利益，而就
    債務人之總財產，由法院參與其事之一般強制執行之程序。
    故宣告破產，必該應受宣告破產人不能清償債務，且有多數
    之債權人存在，始符合宣告之要件，否則如僅有一債權人存
    在，則該債權人可依一般之強制執行程序滿足其債權，殊無
    宣告破產之必要（最高法院65年臺抗字第325 號判例意旨參
    照）。
三、經查：(一)聲請人主張相對人積欠其460 萬元等情，固據其提
    出存摺、存證信函影本為證，惟相對人是否有其他債權人，
    未據聲請人提出任何舉證或釋明以實其說，難認符合破產程
    序應有多數債權人存在之要件。(二)復查，相對人95年度僅有
    東聯化學股份有限公司股利收入3,212 元，其名下另有東聯
    化學股份有限公司投資1 萬920 元，以及1989年份之轎車1
    部，殘值不高，此有本院依職權所查之稅務電子閘門財產調
    件明細表附卷可稽。至聲請人陳稱相對人尚有百萬以上之健
    保款項未領云云，經本院向中央健康保險局函查，據該局臺
    北分局於96年12月27日以健保北費1 字第0963000869號函覆
    稱：「經查該院向本分局報備自96年3 月15日起至96年6 月
    15日整修內部休診及96年6 月16日起至97年3 月27日臺北縣
    政府衛生局同意停業之申請。另查自96年1 月起該院均未申
    報健保醫療費用」等語，則聲請人此部分主張，即屬無據。
    綜上，聲請人未舉證證明相對人有其他債權人，且相對人財
    產數目過少，破產財團無法構成，揆諸首揭說明，應認本件
    無宣告破產之實益。聲請人之聲請，為無理由，應予駁回。
四、依破產法第5 條、民事訴訟法第95條、第78條，裁定如主文
    。
中　　華　　民　　國　　96　　年　　12　　月　　31　　日
                  民事第二庭  法  官  陳玉曆
以上正本證明與原本無異。
如對本裁定抗告，應於裁定送達後10日內向本院提出抗告狀。
中    華    民    國    97    年     1    月     4    日
                              書記官  蔡雨呈
